臺北高等行政法院判決　　　　　　　　　　　　　　九十一年度訴字第五二六九號
　　　　　　　　　　　　　　　.
　　原　　　告　台灣龍神股份有限公司
　　代　表　人　甲○○
　　訴訟代理人　蔡文精（會計師）
　　　　　　　　丙○○
　　　　　　　　陳修君律師
　　被　　　告　財政部台北市國稅局
　　代　表　人　張盛和（局長）
　　訴訟代理人　乙○○
右當事人間因所得稅法事件，原告不服財政部中華民國九十一年十一月六日台財訴字
第○九一○○四一八六○號訴願決定，提起行政訴訟。本院判決如左：
　　主  文
原告之訴駁回。
訴訟費用由原告負擔。
　　事  實
一、事實概要：
    原告會計年度原採七月制（即每年七月一日起至次年六月三十日止），於民國（
    下同）九十年六月十三日向被告申請變更為曆年制，經被告於九十年六月二十八
    日以財北國稅審一字第九○一四三七二三號函同意備查在案。嗣因原告內部程序
    更動、股東間意見不一，又於九十一年五月十五日再具文向被告申請撤回原會計
    年度之變更，恢復原會計年度為七月制。被告以其結算申報義務業已發生（九十
    年七月一日至九十年十二月三十一日止之所得，結算申報期限為九十一年一月）
    ，請依照所得稅法七十四條規定辦理結算申報，倘因故欲再變更會計年度，請依
    所得稅法第二十三條規定辦理。原告不服，提起訴願，經遭駁回，遂向本院提起
    行政訴訟。
二、兩造聲明：
　(一)原告聲明求為判決：
    1.訴願決定及原處分均撤銷。
    2.訴訟費用由被告負擔。
    3.被告應同意原告於九十年六月十三日向被告申請撤回變更會計年度之處分。
　(二)被告聲明求為判決：
    原告之訴駁回，訴訟費用由原告負擔。
三、兩造之爭點：
    原告九十年六月十三日向被告申請變更會計年度由七月制變更為曆年制，經被告
    准予備查，並已被告向提出結算申報後能否以未經股東同意為由，請求撤回原變
    更之申請？
　(一)原告主張之理由：
    1.公司章程為公司設立或變更登記事項附件之一，依公司法第十二條規定：「公
      司設立登記後，有應登記之事項而不登記，或登記之事項有變更而不為變更之
      登記者，不得以其事項對抗第三人。」須經依法登記完成，始生登記之效力。
      依公司法第二百七十七條規定，章程之變更應經股東會決議。原告於公司章程
      中明訂其會計年度為每年七月一日起至次年六月三十日止，既記載於公司章程
      ，即拘束公司股東及第三人之效力。原告雖向被告申請變更為曆年制並經備查
      在案，惟其申請變更之程序未經股東會決議，且章程亦未作修改，其會計年度
      變更之程序於法不合。原告仍具文申請撤回前經被告核准之備查。
    2.會計年度固以曆年制為原則，但工商情況互有不同，會計年度起迄日期不宜過
      份僵化，故得該管稽徵機關核准，予以變更，以符工商業實際情形，為所得稅
      法第二十三條立法意旨之所在。會計年度之決定及變更，應屬公司治理事項之
      一，惟為便於稅務管理，始有報准備查之規定，此項規定純屬「核備」性質，
      與「登記」效力相去甚遠。
    3.被告一方面於九十年十二月三十一日准予延至九十一年五月三十一日申報所得
      ，原告係於截止期限前之九十一年五月十五日具文向被告申請撤回原會計年度
      之變更，恢復原會計年度為七月制，被告卻以結算申報之義務業已發生為由予
      以否准，除令人有挾權自恃外，亦暴露行政程序前後矛盾，令人民無所適從。
    4.綜上所述，依公司法相關規定、所得稅法第二十三條之立法意旨及精神及行政
      程序法第一百十一條第七款之規定，原告所述均符合常理及程序，請判決如原
      告訴之聲明云云。
　(二)被告主張之理由：
    1.「會計年度應為每年一月一日起至十二月三十一日止。但因原有習慣，或營業
      季節之特殊情形，呈經該管稽徵機關核准者，得變更起迄日期。」「營利事業
      報經該管稽徵機關核准變更其會計年度者，應於變更之日起一個月內，將變更
      前之營利事業所得額，依規定格式申報該管稽徵機關，並依所得稅法第四十條
      規定計算其應納稅額，於提出申報書前自行繳納之。」為所得稅法第二十三條
      及七十四條所明定。
    2.原告之會計年度原採七月制，於九十年六月十三日向被告申請變更為曆年制，
      被告於九十年六月二十八日函復同意備查，並明確告之「九十年七月一日至十
      二月三十一日止之營利事業所得額，請依所得稅法第七十四條規定於變更之日
      起一個月內，向所轄稽徵機關辦理營利事業所得稅結算申報。」
    3.嗣後原告因內部程序更動、股東間意見不一，於九十一年五月十五日再具文向
      被告申請恢復其原有會計年度七月制，並撤回其九十年六月十三日未具文號申
      請書。原告經報備核准後，如欲撤銷原申請，自應於會計年度進行當中（九十
      年十二月底前）申請撤銷，原告九十年七月一日至九十年十二月三十一日止之
      所得，依所得稅法第七十四條規定結算申報之義務已發生，（原告業已於九十
      一年三月二十九日辦理結算申報在案），應無撤銷之適用，被告駁回其九十一
      年五月十五日恢復其原有會計年度之申請，並無違誤。
    4.原告主張其公司章程訂明會計年度為每年七月一日至次年六月三十日止，其提
      出股東會的財務報表應依其章程規定，且會計年度之決定及變更是屬公司自治
      事項，但營利事業辦理所得稅結算申報是依所得稅法規定辦理，非屬公司章程
      可以規範。另原告申請延期辦理結算申報經核准情事，係屬另外之行政處分，
      與撤回本會計年度變更之行政處分無關，不能併論。
    5.綜上所述，原處分及所為訴願決定均無違誤，請判決如被告答辯之聲明等語。
　　理  由
一、本件原告之會計年度原採七月制，於九十年六月十三日向被告申請變更為曆年制
    ，被告於九十年六月二十八日以財北國稅審一字第九○一四三七二三號函復同意
    備查，嗣原告以股東間意見不一為由，又於九十一年五月十五日再具文向被告申
    請撤回原會計年度之變更，恢復原會計年度為七月制。被告以九十一年五月二十
    四日財北國稅審一字第○九一○○二九三六二號函復略以：「貴公司於九十年六
    月十三日申請變更會計年度七月制為曆年制，並經本局於九十年六月二十八日以
    財北國稅審一字第九○一四三七二三號函同意備查在案。依照所得稅法第七十四
    條規定，貴公司九十年七月一日起至九十年十二月三十一日止之營業額，須於變
    更之日起一個月內（即九十一年一月底前）辦理營利事業所得稅結算申報，故貴
    公司結算申報之義務業已發生，請依規定辦理。倘因故欲再變更會計年度，請依
    所得稅法第二十三條規定辦理。」等語，未准所請。
二、原告起訴意旨略稱：「會計年度固以曆年制為原則，但工商情況互有不同，會計
    年度起迄日期不宜過份僵化，故得經該管稽徵機關核准，予以變更，以符工商業
    實際情形」為所得稅法第二十三條立法意旨之所在。是以會計年度之決定及變更
    ，應屬公司治理事項之一，惟為便於稅務管理，始有報准備查之規定。惟公司章
    程為公司設立或變更登記事項附件之一，依公司法第十二條規定：「公司設立登
    記後，有應登記之事項而不登記，或登記之事項有變更而不為變更之登記者，不
    得以其事項對抗第三人。」須經依法登記完成，始生登記之效力。依公司法第二
    百七十七條規定，章程之變更應經股東會決議。原告於公司章程中明訂其會計年
    度為每年七月一日起至次年六月三十日止，既記載於公司章程，即拘束公司股東
    及第三人之效力。原告雖向被告申請變更為曆年制並經備查在案，惟其申請變更
    之程序未經股東會決議，且章程亦未作修改，其會計年度變更之程序於法不合，
    自應准原告撤回原申請變更會計年度云云。
三、查原告會計年度採用何種制度原與被告無關，其向被告申請變更會計年度者，乃
    指其向被告申報營利事業所得稅之結算時間而言，本件原告既於九十年六月十三
    日向被告申請變更為曆年制，經被告於九十年六月二十八日以財北國稅審一字第
    九○一四三七二三號函復同意備查，原告結算申報之公法上義務已發生，且原告
    業已於九十一年三月二十九日辦理（九十年七月一日至十二月三十一日營利事業
    所得額）結算申報在案，故原告雖主張其會計年由七月制變更為曆年制，未經股
    東會決議，且章程亦未經修改及登記，該會計年度之變更於法不合云云，查原告
    未經股東會決議即變更會計年度，乃屬原告公司內部問題，其章程未經修改及登
    記，亦屬不得對抗第三人，均不應影響被告已准許其會計年度變更之效力，此為
    法理上之當然解釋。從而，本件被告否准其於九十一年五月十五日恢復其原有會
    計年度之之申請，尚無不當。至原告主張其於九十年十二月三十一日申請延期辦
    理結算申報經被告核准後，又否准原告延期申報，係屬另外之行政處分，與撤回
    會計年度變更之行政處分無關，併予敘明。從而，原處分並無不法，訴願決定予
    以維持，亦稱妥適。原告徒執前詞，訴請撤銷，為無理由，應予駁回。
四、兩造其餘攻擊防禦方法均與本件判決結果不生影響，故不逐一論述，併此敘明。
據上論結，本件原告之訴為無理由，爰依行政訴訟法第九十八條第三項前段，判決如
主文。
中　　華　　民　　國　　九十三　　　年　　　七　　　　月　　   十三     日
                     臺 北 高 等 行 政 法 院   第 七 庭
                                           審 判 長 法  官　鄭小康
                                                    法  官  黃秋鴻
                                                    法  官  林金本
右為正本係照原本作成。
如不服本判決，應於送達後二十日內，向本院提出上訴狀並表明上訴理由，如於本判
決宣示後送達前提起上訴者，應於判決送達後二十日內補提上訴理由書（須按他造人
數附繕本）。
中　　華　　民　　國　　九十三　　　年　　　七　　　　月　　   十三     日
　　　　　　　　　　　　　　　　　　　　            書記官　簡信滇
